【裁判字號】    98,易,604
【裁判日期】    990531
【裁判案由】    竊佔
【裁判全文】
臺灣桃園地方法院刑事判決               98年度易字第604號
公  訴  人  臺灣桃園地方法院檢察署檢察官
被      告  甲○○
輔  佐  人  丙○○
上列被告因竊佔案件，經檢察官提起公訴（97年度偵字第4197號
），本院判決如下：
    主  文
甲○○意圖為自己不法之利益，而竊佔他人之不動產，處有期徒
刑肆月，如易科罰金，以銀元佰元即新臺幣玖佰元折算壹日，
減為有期徒刑貳月，如易科罰金，以銀元佰元即新臺幣玖佰元
折算壹日。緩刑年。
    事  實
一、甲○○明知坐落桃園縣大溪鎮○○段841 地號土地（下稱84
    1 地號土地）並非其所有，竟意圖為自己不法之利益，於民
    國90年間某日，未經841 地號土地所有權人乙○及其他共有
    人之同意，擅自在841 地號土地上重新搭建鐵皮屋1 棟，而
    竊佔如附圖編號841(A)所示、面積130 平方公尺之土地。嗣
    乙○於91年4 月26日向桃園縣大溪地政事務申請指界時，始
    查知上情。
二、案經乙○訴由桃園縣政府警察局大溪分局報告臺灣桃園地方
    法院檢察署檢察官偵查起訴。
    理  由
一、本案所引用之供述及非供述證據，經本院依法踐行調查證據
    程序，檢察官、被告均不爭執各該證據之證據能力，且亦查
    無依法應排除其證據能力之情形，是後述所引用證據之證據
    能力均無疑義，先予敘明。
二、上開事實，業據被告於本院審理時坦承不諱，核與證人即告
    訴人乙○之指述，及證人李勝益、曾麗香、陳煜仁、曾明鐘
    於偵查中證述情節大致相符，並有841 地號土地登記謄本、
    勘驗筆錄、現場照片、桃園縣大溪地政事務所土地複丈成果
    圖等附卷可稽，足認被告上開自白與事實相符，應堪採信。
    本件事證明確，被告竊佔犯行洵堪認定。
三、論罪科刑：
（一）新舊法之比較適用：
      按被告行為後，刑法於94年2 月2 日修正公布，95年7 月
      1 日施行，修正後刑法第2 條第1 項規定：「行為後法律
      有變更者，適用行為時之法律。但行為後之法律有利於行
      為人者，適用最有利於行為人之法律。」，係規範行為後
      法律變更所生新舊法律比較適用之準據法，於新法施行後
      ，應適用修正後刑法第2 條第1 項之規定，為「從舊從輕
      」之比較（此條項規定，僅係新、舊法之比較適用之宣示
      性指導原則，並非實體刑罰法律，自不生行為後法律變更
      之比較適用問題）。且比較時應就罪刑有關之共犯、未遂
      犯、想像競合犯、牽連犯、連續犯、結合犯，以及累犯加
      重、自首減輕暨其他法定加減原因（如身分加減）與加減
      例等一切情形，綜其全部罪刑之結果而為比較（最高法院
      95年第8 次刑事庭會議決議參照）。
  １、關於罰金法定刑之最低度部分，由修正前刑法第33條第5
      款規定為銀元1 元以上，依罰金罰鍰提高標準條例第1 條
      前段提高為10倍，提高後再折算新臺幣為30元以上，修正
      後刑法第33條第5 款則修正為新臺幣1,000 元以上，以百
      元計算；比較修正前、後刑法關於罰金刑最低度部分，以
      修正前刑法較有利於被告。
  ２、關於刑法第41條第1 項前段易科罰金之折算標準部分，被
      告行為時之易科罰金折算標準，修正前罰金罰鍰提高標準
      條例第2 條（現已刪除）規定，就其原定數額銀元1 元以
      上3 元以下提高為100 倍折算1 日，則被告行為時之易科
      罰金折算標準，應以銀元100 元以上300 元以下折算1 日
      ，折算為新臺幣即以新臺幣300 元以上900 元以下折算1
      日，修正後之刑法第41條第1 項前段則規定：「犯最重本
      刑為5 年以下有期徒刑以下之刑之罪，而受6 個月以下有
      期徒刑或拘役之宣告者，得以新臺幣1,000 元、2,000 元
      或3,000 元折算1 日，易科罰金。」，比較修正前後之易
      科罰金折算標準，以修正施行前之規定，較有利於被告，
      依修正後刑法第2 條第1 項前段之規定，應適用行為時即
      修正前刑法第41條第1 項前段、修正前罰金罰鍰提高標準
      條例第2 條之規定較有利於被告。
  ３、綜合上述各條文修正前、後之比較，揆諸前揭最高法院決
      議及修正後刑法第2 條第1 項規定之「從舊從輕」原則，
      被告所犯本案，以上開修正前刑法之規定較有利於被告，
      應一體適用修正前刑法之規定。
（二）按竊佔罪為即成犯，於其竊佔行為完成時犯罪即成立，以
      後之繼續佔用乃狀態之繼續，而非行為之繼續（最高法院
      83年度台上字第5190號判決意旨參照），此與繼續犯之犯
      罪完成須繼續至行為終了時為止不同；準此，被告於90年
      間起開始佔用841 號土地之時即構成竊佔罪，其犯罪行為
      於竊佔之始已經成立，嗣後至查獲前為止之竊佔狀態，僅
      為不法狀態之繼續，而非行為尚未終了。是核被告所為，
      係犯刑法第320 條第2 項之竊佔罪，應科以同條第1 項之
      刑。爰審酌被告明知841 地號土地並非其所有，竟未得土
      地所有權人之同意，即擅自在該土地上搭建鐵皮屋供己使
      用，兼衡被告之動機、智識程度、占用他人土地所得之利
      益、犯後態度等一切情狀，量處如主文所示之刑，並依修
      正前刑法第41條第1 項前段、修正前罰金罰鍰提高標準條
      例第2 條之規定，諭知易科罰金之折算標準。又本件被告
      犯罪時間在96年4 月24日以前，所犯竊佔罪，悉合於減刑
      條件，應依中華民國96年罪犯減刑條例第2 條第1 項第3
      款之規定，減其宣告刑2 分之1 ，併依修正前刑法第41條
      第1 項前段、修正前罰金罰鍰提高標準條例第2 條之規定
      ，諭知易科罰金之標準。
（三）末查，被告前因公共危險案件，經本院以69年度訴字第39
      2 號判決判處有期徒刑3 月確定，已於69年9 月25日易科
      罰金執行完畢，其於前開有期徒刑執行完畢後，5 年以內
      未曾因故意犯罪受有期徒刑以上刑之宣告，此有臺灣高等
      法院被告前案紀錄表1 份在卷可按，其因一時失慮，偶罹
      刑典，犯後在本院行準備程序時，已與告訴人乙○達成民
      事調解，此有本院調解筆錄1 份為憑（本院審易卷第20頁
      ），並已積極拆除占用部分（參本院勘驗筆錄、拆除後照
      片），其經此刑之宣告後，應知警惕而無再犯之虞，本院
      因認暫不執行其刑為當，予以宣告緩刑3 年，用啟自新。
據上論斷，依刑事訴訟法第299 條第1 項前段，刑法第2 條第1
項前段、第320 條第2 項、第1 項、第74條第1 項第2 款，修正
前刑法第41條第1 項前段，修正前罰金罰鍰提高標準條例第2 條
，刑法施行法第1 條之1 第1 項、第2 項前段，中華民國96年罪
犯減刑條例第2 條第1 項第3 款、第7 條、第9 條，判決如主文
。
本案經檢察官周芝君到庭執行職務。
中    華    民    國    99    年    5     月    31    日
                    刑事第十二庭    法  官  許雅婷
以上正本證明與原本無異。
如不服本判決，應於判決送達後10日內向本院提出上訴狀（應附
繕本），其未敘述上訴理由者，應於上訴期間屆滿後20日內補提
理由書狀於本院，上訴於臺灣高等法院。
                                    書記官  陳孟君
中    華    民    國    99    年    6     月    1     日
附錄本案論罪科刑法條全文：
中華民國刑法第320條
意圖為自己或第三人不法之所有，而竊取他人之動產者，為竊盜
罪，處5 年以下有期徒刑、拘役或5 百元以下罰金。
意圖為自己或第三人不法之利益，而竊佔他人之不動產者，依前
項之規定處斷。
前二項之未遂犯罰之。

司法院資訊處製作；財團法人民間司法改革基金會備份。
